臺灣彰化地方法院民事判決
110年度訴字第719號
原      告  巫文章  
被      告  巫有慶  

上列當事人間請求損害賠償事件，原告提起刑事附帶民事訴訟，
經本院刑事庭裁定移送前來（110年度簡附民字第15號），本院
於民國110年9月17日言詞辯論終結，判決如下：
    主  文
被告巫有慶應給付原告巫文章新台幣壹萬元，並自起訴狀繕本送
達之翌日起至清償日止，按週年利率百分之五計算之利息。
被告應將如附件二所示道歉啟事，以長五十七公分、寬三十七公
分、字體大小四十八P t之篇幅，張貼於彰化縣溪湖鎮東寮里里
長布告欄上七日。
原告其餘之訴駁回。
本判決第一項得假執行。但被告如以新臺幣壹萬元為原告預供擔
保，得免為假執行。
 事實及理由
壹、程序事項：
　原告於刑事訴訟程序附帶提起民事訴訟，雖經本院刑事庭依
    刑事訴訟法第504 條第1 項前段規定，裁定移送本院民事庭
    審理。惟本院110年度簡字第413號刑事判決判決所認定之犯
    罪事實，僅限於巫有慶於109年8月22日下午2時30分許，在
    彰化縣○○鎮○○里0鄰○○路0段000巷00號自宅旁，因不滿巫文
    章持續性之言語刺激，基於公然侮辱之犯意，對巫文章辱罵
    ：「幹你老母雞掰」、「幹你老母」等語之事實，是本院審
    理範圍應僅限於被告於上開時地辱罵原告之行為部分
    。原告起訴所稱巫有慶以散佈文書方式誹謗原告及追打原告
    之事實，並未經檢察官起訴及本院刑事庭審理，因此原告就
    未經檢察官起訴之部分提起附帶民事訴訟，自非合法，縱本
    院刑事庭誤將原告此部分之訴裁定移送民事庭，然原告此部
    分所提之附帶民事訴訟仍不合法，應予駁回。
　本件被告巫有慶經合法通知，未於言詞辯論期日到場，核無
    民事訴訟法第386條所列各款情形，爰依原告之聲請，由其
    一造辯論而為判決。
貳、原告主張：  
  緣被告巫有慶前為巫釀生祭祀公業管理人，先以偽造印文等
    方式，製造不實之同意書，使溪湖鎮公所誤認其經巫釀生祭
    祀公業派下員合法選出續任為管理人，並未經派下員同意盜
    領公業存款新台幣(下同)五百餘萬元，且在派下員數度表明
    不同意情況下，仍私自賤賣公業土地溪湖鎮鳳山段13號土地
    （現於彰化地檢108年他字816號偵辦中），被告於案發後不
    思悔過，且一再詆毁伊，因伊經選認為巫釀生祭祀公業之新
    任管理員並合法告知建商祭祀公業名下土地尚有糾紛，遭被
    告誣指伊圖私人額外利益。被告又以散發文書予巫釀生派下
    員之方式中傷伊名譽，待收受文書者轉交伊後，伊於里長家
    旁偶遇被告並向被告提出質問時，被告惱羞成怒，除以竹棍
    追打原告外，並以言語辱罵原告，案經彰化地方檢察署以10
    9年度偵字第12290號聲請簡易判決處刑書起訴在案。被告巫
    有慶身為長者，屢犯刑章，卻無悔意，並以擅自臆測之不實
    文書傷害原告名譽，於受質問時又追打原告，並辱罵原告，
    被告此舉，實已造成原告名譽及身心之莫大損害，致使不知
    情鄰里誤信，對原告造成誤解，原告更需屢屢多費口舌多次
    說明澄清。祭祀公業本為子孫追思先人所設，確因被告胡為
    ，導致原告需耗費時間精力周旋法院、地檢、民代、疑有黑
    道背景中介及派下員間。原告更因維護祭祀公業之權利，斷
    人財路，恐有人對原告不利，亦不敢長居溪湖舊址，衡量上
    情，倶是被告巫有慶所屢犯刑章所造成，且原告之名譽及精
    神已被被告所為所侵害。又原告系為公益而處理巫釀生祭祀
    公業事宜，未有任何報酬，卻受被告不實指控及辱罵，爰依
    民法第184條第1項、第195條第1項規規定請求被告給付原告
    新臺幣10萬元，並因兩造及祭祀公業大部分派下員均居住於
    溪湖鎮東寮里，而被告因祭祀公業事宜對原告有中傷侮辱之
    舉，故請求被告將附件一之道歉啟事，刊載於東寮里里長布
    告欄等語。
　並聲明：㈠被告巫有慶應給付原告巫文章新台幣（下同）100,
    000元，並自起訴狀繕本送達之翌日起至清償日止，按週年
    利率百分之五計算之利息。㈡被告應將如附件一所示道歉啟
    事，以長五十七公分、寬三十七公分、字體大小四十八P t
    之篇幅，張貼於彰化縣溪湖鎮東寮里里長布告欄上七日。㈢
    訴訟費用由被告負擔。
參、被告巫有慶經合法通知，雖未於言詞辯論期日到場， 但據
    其所提出書陳述及聲明如下：
  本件原告提起刑事附帶民事訴訟，起訴範圍自應受限於檢察
    官之起訴書，是本件原告得請求之範圍僅限於被告以言語辱
    罵原告部分。又本件被告僅辱罵「幹你老母雞掰」、「幹你
    老母」等語，原告請求10萬元非財產上損害顯屬過高，應以
    6000元為適當，至原告請求被告刊登道歉啟事部分，因與刑
    事起訴範圍無關，原告請求即屬無據等語。
　並聲明：㈠原告之訴駁回。㈡訴訟費用由原告負擔。㈢如受不利
    之判決，願供擔保請准宣告免為假執行。　 
肆、得心證之理由：　
  原告主張被告巫有慶前為巫釀生祭祀公業管理人，因執行職
    務有不法情事，於案發後一再詆毁原告，伊就任巫釀生祭祀
    公業管理人後遭指控為圖私人額外利益而告知建商巫釀生祭
    祀公業名下土地有糾紛存在，被告又以散發文書予巫釀生派
    下員以中傷原告名譽，經原告向被告提出質問時，被告除以
    竹棍追打原告外，並以言語辱罵原告，並經彰化地方檢察署
    以109年度偵字第12290號聲請簡易判決處刑書起訴在案。被
    告巫有慶擅自臆測之不實文書中傷原告，於受質問時又追打
    並辱罵原告，致原告名譽及身心之莫大損害，爰依民法第18
    4條第1項、第195條第1項規規定請求被告應給付新臺幣10萬
    元，並因兩造及祭祀公業大部分派下員均居住於溪湖鎮東寮
    里，而被告因祭祀公業事宜對原告有中傷侮辱之舉，故請求
    被告將附件之道歉啟事，刊載於東寮里里長辦公室布告欄等
    語。被告巫有慶則以本件檢察官起訴範圍僅及於被告辱罵原
    告「幹你老母雞掰」、「幹你老母」等語，故僅應賠償6000
    元已足，原告請求刊登道歉啟事與被告公然侮辱無關等語置
    辯。
  經查：
　㈠原告主張被告與原告分別為巫釀生祭祀公業前後任管理人，
    因執行祭祀公業職務有爭執，伊於109年8月22日下午2時30
    分許於彰化縣○○鎮○○里0鄰○○路0段000巷00號自宅旁與被告
    發生衝突，被告以「幹你老母雞掰」、「幹你老母」等言語
    辱罵原告，經彰化地方檢察署以109年度偵字第12290號聲請
    簡易判決處刑書起訴在案等情，業據提出彰化地檢署109年
    度偵字第12290號簡易判決處刑書為證，並經本院110年度簡
    字第413號刑事簡易判決以犯公然侮辱罪名，判處被告罰金
    肆仟元，如易科罰金以壹仟元折算一日，經本院調取刑事案
    卷核閱屬實，堪認原告上開主張為真實。是被告確有於原告
    主張時地公然侮辱原告，而侵害原告名譽之侵權行為，堪以
    認定。
　㈡按因故意或過失，不法侵害他人之權利者，負損害賠償責任
    。次按不法侵害他人之身體、健康、名譽、自由、信用、隱
    私、貞操，或不法侵害其他人格法益而情節重大者，被害人
    雖非財產上之損害，亦得請求賠償相當之金額。民法第184
    條第1項前段、第195條第1項前段分別定有明文。被告辯稱
    其並無侮辱原告之意。經查，被告所講前揭辱罵原告之系爭
    言語，足使原告受有人格尊嚴受貶低之難堪，有侮辱原告之
    意，而上開侮辱行為之地點，係在不特定人得共聞共見處所
    ，被告即有故意以此不法方法，使原告之人格評價受到貶抑
    ，而侵害原告之名譽權，依前揭法條規定，自應就原告所受
    精神上之損害負賠償責任。次按慰撫金之賠償須以人格權遭
    遇侵害，使精神上受有痛苦為必要，其核給之標準與財產上
    損害之計算不同，然非不可斟酌雙方身分、資力與加害程度
    ，及其他各種情形核定相當之數額，最高法院51年台上字第
    223號判決意旨可資參照。經查：原告大學畢業，已婚有二
    名子女，目前擔任公司法務，每月薪資約5萬元，名下有房
    屋3筆，土地1筆，含投資價值2,598,900元；被告名下有房
    屋2筆，土地3筆，含投資價值1,809,861元，107年度、108
    年度收入不足萬元、109年度無所得申報等情，有本院依職
    權調取之稅務電子閘門財產所得調件明細表在卷可參（件本
    院卷第39頁至第60頁），本院斟酌兩造教育程度、工作情形
    及財產等經濟狀況、社會身分、地位，發生爭執過程，原告
    受害程度等一切情狀，認原告請求之精神慰撫金以10,000元
    為適當，逾此範圍之請求，則屬過高，應予駁回。
　㈢再按給付有確定期限者，債務人自期限屆滿時起，負遲延責
    任。給付無確定期限者，債務人於債權人得請求給付時，經
    其催告而未為給付，自受催告時起，負遲延責任。其經債權
    人起訴而送達訴狀，或依督促程序送達支付命令，或為其他
    相類之行為者，與催告有同一之效力，民法第229 條第1 項
    、第2 項定有明文。又遲延之債務，以支付金錢為標的者，
    債權人得請求依法定利率計算之遲延利息。但約定利率較高
    者，仍從其約定利率。應付利息之債務，其利率未經約定，
    亦無法律可據者，週年利率為百分之5 ，民法第233 條第1 
    項、第203 條亦有明文。本件原告對被告之侵權行為損害賠
    償債權，核屬無確定期限之給付，既經原告起訴而送達訴狀
    ，被告迄未給付，當應負遲延責任。是原告請求自刑事附帶
    民事訴訟起訴狀繕本送達被告翌日即110年3月20日起至清償
    日止，按年息百分之5 計算之法定遲延利息，核無不合，應
    予准許。
  ㈣再按名譽被侵害者，並得請求回復名譽之適當處分，民法第
    195條第1項後段亦有明文。所謂適當之處分，係指該處分在
    客觀上足以回復被害人之名譽且屬必要者而言（最高法院86
    年度台上字第3706號民事判決要旨可資參照）。因法律並未
    具體規定各種不同之處分方法，故究竟如何處分始為適當，
    法院應斟酌被侵害之情形，予以決定。查：本件原告乃現任
    巫釀生祭祀公業管理人，且該公業之派下員多居住於溪湖鎮
    東寮里，事發後並衍生他案，派下員間應可知悉上開情事，
    是原告請求在東寮里里長布告欄張貼道歉啟事，藉以回復原
    告之名譽，尚屬有據。惟因原告提起刑事附帶民事訴訟，應
    受限於刑事法院審理範圍拘束，檢察官起訴及本院110年度
    簡字第413號刑事簡易判決審理範圍僅及於被告公然侮辱部
    分，則附件一所載有關散佈不實文書等誹謗言論即不在審理
    範圍，自不得准許原告請求張貼涉此部分之道歉啟事，故認
    以刊登如附件二所示之道歉啟事即為已足，而修正如附件二
    所示。
　綜上所述，原告基於侵權行為之法律關係，請求被告給付3萬
    元，及自起訴狀繕本送達翌日即110年3月20日起至清償  日
    止，按年息5 ％計算之利息；及請求被告彰化縣東寮里里長
    布告欄，刊登本判決附件二所示之道歉啟事，為期7日，以
    回復原告之名譽部分為有理由，應予准許。逾此範圍所為之
    請求，則無理由，應予駁回。
伍、本判決原告勝訴部分，所命被告給付之金額未逾50萬元，爰
    依民事訴訟法第389 條第1項第5款規定，應依職權宣告假執
    行，並酌定相當之擔保金額准被告供擔保後免為假執行。
陸、本件係原告提起刑事附帶民事訴訟，而由本院刑事庭依刑事
    訴訟法第504條第1項規定，裁定移送前來，依同條第2項規
    定免繳納裁判費，其於本院審理期間，亦未滋生其他訴訟必
    要費用，而無訴訟費用負擔問題，併予敘明。　　
柒、本件事證已臻明確，兩造其餘主張、陳述及所提之證據暨攻
    擊防禦方法，經核與判決結果無影響，毋庸再一一審酌。
捌、據上以結，本件原告之訴為一部有理由、一部無理由，依民
    事訴訟法第79條、第385條、第389條第1項第5款、第392條
    ，判決如主文。
中　　華　　民　　國　　110 　年　　9 　　月　　30　　日
                  民事第一庭    法　官　洪志賢
以上正本係照原本作成。
如對判決上訴，應於判決送達後20日內向本院提出上訴狀。如委
任律師提起上訴者，應一併繳納上訴審裁判費。
中　　華　　民　　國　　110　年　　9 　　月　　30　　日
                                書記官  林嘉賢